【裁判字號】    92,重訴,174
【裁判日期】    920626
【裁判案由】    侵權行為損害賠償
【裁判全文】
臺灣板橋地方法院民事判決  九十二年度重訴字第一七四號
    原      告  丙○○
    訴訟代理人  乙○
    被      告  甲○○
右當事人間侵權行為損害賠償事件，經刑事庭移送前來（九十一年交重附民字第一八
號），本院判決如左：
    主    文
被告應給付原告新台幣貳仟零壹拾玖萬玖仟貳佰貳拾壹元及自民國九十一年九月十七
日起至清償日止，按年息百分之五計算之利息。
原告其餘之訴駁回。
訴訟費用十分之五由被告負擔，餘由原告負擔。
本判決第一項於原告以新台幣陸佰柒拾參萬元供擔保後，得為假執行。
原告其餘假執行之聲請駁回。
    事    實
甲、原告方面：
  一、聲明：
    １被告應給付原告新台幣（下同）三千八百六十三萬七千九百七十元，及自起訴
      狀繕本送達之翌日起至清償日止，按年息百分之五計算之利息。
    ２原告願供擔保，請准予宣告假執行。
  二、陳述：
    １被告於民國九十年七月三十一日二時三十分許，飲酒後已不能安全駕駛動力交
      通工具，竟駕駛車牌號碼Ｓ九—六三六九號自用小客車，沿台北縣板橋市○○
      路○段往華江橋方向行駛，途經文化路與雙十路口之際，本應注意酒後不得駕
      駛動力車輛及注意車前狀況、及市區內駕車車速不得超過五十公里，以避免發
      生撞擊之危險，且依當時天候陰、光線為夜間光線有照明，路面為乾燥、無缺
      陷之柏油路面，視距良好，交通號誌正常，並無不能注意上開情事之情形，竟
      疏於注意，貿然以時速六、七十公里高速疾駛，致撞擊亦疏於注意轉彎車應讓
      直行車之由張鈞堡所駕駛，沿台北縣板橋市○○路○段往板橋市方向欲左轉雙
      十路口之車號ＤＪ—七七一九號自用小客車右側，致與張鈞堡同車之原告受有
      右側肺葉撕裂傷併出血性休克、右側多重肋骨骨折併肺挫傷、肝臟撕裂傷、右
      側橫隔膜外傷性破裂、骨盆骨折、頭部外傷併昏迷，案經臺灣板橋地方法院檢
      察署以九十一年度偵字第三一四九號起訴，此有起訴書可稽，復有長庚紀念醫
      院診斷證明書、台北市立和平醫院診斷證明書可憑。原告因被告過失傷害行為
      ，致身體受有損害，依民法第一百八十四條第一項前段、第一百九十一條之二
      規定，原告自得對被告請求損害賠償。
    ２按「不法侵害他人之身體或健康者，對於被害人因此喪失或減少勞動能力，或
      增加生活上之需要時，應負損害賠償責任」、「不法侵害他人之身體、健康者
      ，被害人雖非財產損害，亦得請求賠償相當之金額」，民法第一百九十三條第
      一項、第一百九十五條第一項前段分別定有明文。茲將原告請求賠償之金額，
      分別說明如下：
    醫療費用部分：
      原告因本件車禍受傷住院治療，總計自行支出醫療費用四十一萬二千九百零六
      元整（不含健保金額），有長庚紀念醫院醫療費用收據及台北市立和平醫院醫
      療費用證明單可稽。
    增加生活上需要費用部分：
      原告因本件車禍受傷住院，須專人照顧，而分別自九十年八月一日起至九十年
      十一月五日止，及自九十年十一月六日起至九十一年二月二十一日止，僱用看
      護工看護，每日看護費均二千一百元，分別支出二十萬三千七百元、二十二萬
      六千八百元，合計四十三萬零五百元，有看護工吳九出具之收據可稽。原告經
      醫師診斷為須他人照顧，骨盆及下肢遺存顯著運動障礙，行動無法自如，須輪
      椅代步，右下肢遺存顯著障礙等情形，有上開長庚紀念醫院及台北市立和平醫
      院診斷證明書可稽，因此，將來勢必須僱用看護或由親屬終身照顧，且不論原
      告將來究係僱用看護工看護，或由親屬照料，且現雖尚未支出，仍均屬原告將
      來維持其傷害後身體及健康所必須之支出，自得向被告請求一次賠償，僅須依
      霍夫曼計算法扣除中間利息而已。查原告為六十二年八月二十九日生，現年滿
      二十九歲，依八十七年台灣地區女性簡易生命表所示，尚有平均餘命五十點二
      零年，以上開每日僱用看護工費用二千一百元整為計算標準，則每年須支出七
      十六萬六千五百元之看護費用（計算式：二一○○元Ｘ三六五天），再以餘命
      五十年為計算標準，並依霍夫曼計算法扣除按法定利率計算之中間利息，則申
      請人可請求一次支付之賠償金額為一千九百十四萬九千九百五十四元（計算式
      ：七六六五○○Ｘ霍夫曼係數二四．00000000，小數點以下四捨五入
      ）。與已支出之四十三萬零五百元，共計看護費用請求為一千九百五十八萬零
      四百五十四元。
    喪失或減少勞動能力損害部分：
      原告於本件事故發生前，係任職於飛達保險經紀股份有限公司（下稱飛達公司
      ），擔任業務助理，每月薪資為本薪三萬元及獎金五萬元，合計八萬元，有飛
      達公司出具之員工在職證明書可稽。而以原告因本件事故所受重傷害之程度，
      經醫師診斷為須他人照顧，骨盆及下肢遺存顯著運動障礙，行動無法自如，須
      輪椅代步，右下肢遺存顯著障礙等情形，有上開長庚紀念醫院及台北市立和平
      醫院診斷證明書可稽，則依勞工保險條例第五十三條附表（勞工保險殘廢給付
      標準表）所示，其殘廢等級應為第三級，減少勞動能力之比例為百分之一百，
      因此，原告減少勞動能力之年收入損失應為九十六萬元整（計算式：八○○○
      ○元Ｘ十二月Ｘ一○○％），又事故發生時，原告之年齡為二十八歲，距六十
      歲之勞工退休年齡，尚有三十二年之勞動能力，依霍夫曼計算法第一年不扣除
      中間利息之一次請求給付金額為一千八百六十四萬四千六百十元整（計算式：
      九六○○○○元Ｘ霍夫曼係數一九．0000000，小數點以下四捨五入）
      。
    精神慰撫金部分：
      原告因本件事故遭受如上須他人長期照料之重傷害，而原告受傷時才二十八歲
      ，正值青春，且有正當職業，本有美好未來，卻遭此變故，原告為一名女子，
      將來亦難婚嫁，所受身體及精神之痛苦，實不言可喻，爰請求三百萬元之慰撫
      金賠償，聊以慰藉。
乙、被告方面：
    被告未於言詞辯論期日到場，亦未提出書狀作何聲明或陳述。
    理    由
一、被告受合法通知，未於言詞辯論期日到場，核無民事訴訟法第三百八十六條所列
    各款情形，爰依原告之聲請，由其一造辯論而為判決，合先敘明。
二、原告主張被告於右揭時間酒後駕車與訴外人張鈞堡駕車相撞之事實，業據被告於
    臺灣板橋地方法院檢察署九十一年度偵字第三一四九號（見九十一年三月八日訊
    問筆錄）及本院九十一年度交訴字第八０號（見九十一年八月十九日訊問筆錄）
    坦承不諱，並經證人張健聰、邱瑞梅、張鈞堡於偵查中證述無誤（見九十年十一
    月十五日訊問筆錄），復有道路交通事故調查報告表、車損與事故現場照片十二
    紙、長庚紀念醫院九十年七月三十一日診斷證明書、同醫院九十一年五月三十日
    診斷證明書、台北市立和平醫院九十一年四月三十日診斷證明書附於上開刑事卷
    內，被告已於相當時期受合法之通知，未於言詞辯論期日到場，亦未提出準備書
    狀予以爭執，視同自認，堪認原告上開主張為真實。
三、按汽車行駛於市區道路，時速不得超過五十公里及車輛行駛時，駕駛人應注意車
    前狀況，並隨時採取必要之安全措施，道路交通安全規則第九十三條第一項第一
    款、第九十四條第三項分別定有明文；又汽車駕駛人飲酒後其吐氣所含酒精成份
    超過每公升０．二五毫克以上者，不得駕車，道路交通安全規則第一百十四條第
    二款亦定有明文。被告為汽車駕駛人，其駕車行駛，即應注意上開法令之規定，
    負起注意義務，被告飲酒後其吐氣所含酒精濃度超過每公升○‧二五毫克以上，
    已應注意不得駕車，當時並無不能注意之情形，竟疏未注意，仍然駕駛車輛，而
    其吐氣所含酒精成份已高達每公升零點七五毫克，此有酒精測試紙乙紙附於刑事
    卷可參，已屬酒醉而注意力減低，更不得駕車，又依前揭道路交通事故調查表所
    載，本件車禍當時天候為陰，夜間有照明，光線良好，路面乾燥、無缺陷、無障
    礙物，視距良好，並無不能注意之情事存在，竟疏未注意車前狀況及隨時採取必
    要之安全措施，於市區內駕車車速不得超過五十公里，以避免發生撞擊之危險等
    規定，酒醉駕車於通過前開路口時，貿然以時速六、七十公里以上之高速疾駛，
    肇致本件車禍，被告就本件事故之發生有過失甚為明確，其與原告之受傷間，具
    有相當因果關係，應負侵權行為損害賠償責任。
四、按因故意或過失，不法侵害他人權利者，應負損害賠償責任，民法第一百八十四
    條第一項前段著有明文，本件被告過失不法侵害原告之身體，對於原告因此所受
    之損害，應負賠償責任。茲就原告之各項請求，分別審酌如下：
  １醫藥費用：原告因本件車禍受傷，自行支出醫藥費用共四十一萬二千九百零六元
    ，有原告提出之長庚紀念醫院醫療費用收據及台北市立和平醫院醫療費用證明單
    可稽，經核為醫療之必要費用，應予准許。
  ２看護費：查原告因本件事故受傷住院，自九十年八月一日起至九十一年二月二十
    一日之住院期間，僱用看護工看護，每日看護費二千一百元，共支出四十三萬零
    五百元，此有上開長庚紀念醫院及台北市立和平醫院診斷證明書、看護工吳九出
    具之收據可稽，又依原告所受傷勢，骨盆及下肢遺存顯著運動障礙，行動無法自
    如，須輪椅代步，右下肢遺存顯著障礙，迄今仍有骨盆疼痛無法正常生活等情形
    （見長庚紀念醫院九十二年四月二十四日（九二）長庚院法字第０四一一號函）
    ，將來仍須僱用看護或由親屬終身照顧。按因親屬受傷，而由親屬代為照顧被害
    人之起居，故係基於親情，但親屬看護所付出之勞力，並非不能評價為金錢，只
    因兩者身份關係密切而免除支付義務，此種親屬基於身份關係之恩惠，自不能加
    惠於加害人，故由親屬看護時，雖無現實看護費之支出，亦應衡量及比照僱用職
    業護士看護情形，認被害人受有相當於看護費之損害，得向加害人請求賠償，因
    此，不論原告將來究係僱用看護工看護，或由親屬照料，仍屬原告將來維持其傷
    害後身體及健康所必須之支出，自得向被告請求一次賠償。次查原告自九十年八
    月一日住院日起至起訴狀繕本送達日（九十一年九月十六日）止，共四一二日，
    為已到期之部分，毋庸扣除中間利息，此部分看護費用為八十六萬五千二百元（
    2100x412=865200）。未到期之部分，查原告為六十二年八月二十九日出生，有
    戶籍謄本可稽，依九十年台灣省簡易生命表女性，於車禍發生時為二十九歲，尚
    有平均餘命五十點五年，扣除前揭已到期之四一二日（一．一三年），仍有平均
    餘命四九．三七年，按每日僱用看護工費用二千一百元計算，則每年須支出七十
    六萬六千五百元看護費用（2100x365=766500），再乘以平均餘命四九．三七年
    ，再依霍夫曼計算法扣除按法定利率計算之中間利息，則未到期部分一次支付之
    賠償金額為二千六百四十六萬七千五百三十三元。
    766500x25.126372(四十九年之霍夫曼係數)=00000000.......
    766500x0.37x25.416227(五十年之霍夫曼係數)=0000000.....
    +=00000000
    綜上，已到期部分（自九十年八月一日起至九十一年九月十六日）之看護費用八
    十六萬五千二百元，加上未到期之部分二千六百四十六萬七千五百三十三元，共
    為二千七百三十三萬二千七百三十三元，原告請求一千九百五十八萬零四百五十
    四元，為有理由，應予准許。
  ３勞動能力減少之損害：
    原告主張：其於本件事故發生前，係任職於飛達公司擔任業務助理，每月薪資為
    本薪三萬元及獎金五萬元，合計八萬元等情，有飛達公司出具之員工在職證明書
    可稽。次查：原告於九十年七月三十一日至九十一年二月二十一日住院，此期間
    完全喪失勞動能力，九十一年五月三十日曾回診，當時原告仍有骨盆及下肢遺存
    顯著運動傷害，行動無法自如，有長庚紀念醫院診斷證明書可稽，係符合勞工保
    險條例殘廢給付標準表第一百四十一項一下肢遺存顯著運動障害，其殘廢等級為
    第七級，減少勞動能力之比例為六九．二一％，原告復於九十二年二月十三日經
    醫師診斷，仍有骨盆疼痛無法正常生活等情形，係符合勞工保險條例殘廢給付標
    準表第五十六項鎖骨、胸骨、肋骨、肩胛骨或骨盤骨遺存顯著畸形者，有長庚紀
    念醫院九十二年四月二十四日（九二）長庚院法字第０四一一號函可稽，則依勞
    工保險條例第五十三條附表勞工保險殘廢給付標準表所示，其殘廢等級為第十三
    級，減少勞動能力之比例為百分之二三．０七（見曾隆興著現代損害賠償法論第
    二五八頁），因此，在原告九十年七月三十一日至九十一年二月二十一日止（住
    院期間共二０五日），原告減少勞動能力損失五十四萬六千六百六十七元（
    80000/30x205=546667）；自九十一年二月二十二日至九十一年九月十六日起訴
    狀繕本送達之日止（共二０七日），原告減少勞動能力損失三十八萬二千零三十
    九元（80000/30x207x69.21%=382039），以上五十四萬六千六百七十七元加上三
    十八萬二千零三十九，共九十二萬八千七百零六元，為已到期之部分，無庸扣除
    中間利息；未到期之部分，查原告為六十二年八月二十九日出生，自起訴狀繕本
    送達翌日（九十一年九月十七日，時年二十九歲）至六十歲勞工退休年齡，尚有
    三十一歲，扣除中間利息，可請求勞動能力損失為四百二十一萬四千四百六十元
    （80000x12x23.07%x19.029315=0000000）。
    合計已到期及未到期之部分，共為五百一十四萬三千一百六十六元。原告於上開
    範圍之請求，為有理由，應予准許。逾此範圍為無理由，應予駁回。
  ４慰撫金：按不法侵害他人之身體者，被害人雖非財產上之損害，亦得請求賠償相
    當之金額，民法第一百九十五條第一項定有明文。原告因本件車禍身受重傷，其
    右側肺葉撕裂傷併出血性休克、右側多重肋骨骨折併肺挫傷、肝臟撕裂傷、右側
    橫隔膜外傷性破裂、骨盆骨折、頭部外傷併昏迷，住院近七個月，迄今骨盤仍會
    疼痛，無法自由行動，須人長期照顧，此有診斷證明書可稽，又原告車禍當時年
    僅二十八歲，有正當之職業，收入頗豐，卻遭此變故，生活陷入困境，三名六、
    七歲之幼子嗷嗷待哺（見戶籍謄本），精神上自受有極大痛苦，爰審酌原告商職
    畢業、曾任保險業務員、其所受之痛苦程度及被告經濟能力有限（見前揭刑事卷
    九十一年十一月十三日審判筆錄所載），認原告請求慰撫金一百萬元為適當。逾
    此範圍之請求，應予駁回。
五、總計上開１至４項之費用，原告得請求之金額計為二千六百一十三萬六千五百二
    十六元。惟按損害之發生或擴大，被害人與有過失者，法院得減輕賠償金額或免
    除之，前項之規定於被害人之代理人或使用人與有過失者，準用之，民法第二百
    一十七條第一項、第三項定有明文。本件原告係搭乘訴外人張鈞堡之車輛，擴大
    其活動範圍，張鈞堡應認為係原告之使用人，張鈞堡之過失應視為原告之過失，
    而準用過失相抵之規定。經查：本件車禍發生地點之臺北縣板橋市○○路與雙十
    路路口，此處之行車號誌設置為一、文化路南下方，直行與左右轉分屬不同號誌
    時相；二、文化路南下方號誌時相依序為１、綠燈箭頭直行；２、紅燈及綠燈箭
    頭左轉及右轉；３、紅燈；三、文化路南下方向直行時相時，對向（即被告方向
    ）為綠燈通行等情，此業經臺灣省臺北縣區車輛行車事故鑑定委員會赴現場勘驗
    屬實，並製有勘驗報告書乙紙附卷，因之此路口係一設有指示左轉之行車管制號
    誌無誤，參以證人張鈞堡於偵查中所供：（問：當時是左轉燈未亮，你就左轉？
    ）是，當時伊感覺快變燈號了，所以伊就左轉了等語（參見九十年度偵字第一六
    八八四號偵查卷第七十頁背面），顯然張鈞堡所駕駛之小客車，亦有未遵行號誌
    指示之過失甚明。本院斟酌張鈞堡之過失程度及原因力之大小，認為張鈞堡之過
    失責任之比例為百分之二十，爰減輕被告之賠償責任十分之二，金額為二千零九
    十萬九千二百二十一元（00000000x0.8=00000000）。
六、末按保險人依強制汽車責任保險法規定給付之保險金，視為加害人或被保險人損
    害賠償金額之一部分，加害人或被保險人受賠償請求時，得扣除之，強制汽車責
    任保險法第三十條定有明文。末查原告自承已受領有強制汽車責任險理賠保險金
    七十一萬元，是此部分應予扣除，餘額為二千零一十九萬九千二百二十一元。從
    而，原告請求被告賠償二千零一十九萬九千二百二十一元，及自九十一年九月十
    七日（起訴狀送達被告翌日）起至清償日止按年息百分之五計算之利息，為有理
    由，應予准許，逾此範圍之請求，為無理由，應予駁回。
七、原告陳明願供擔保，以代釋明，請求宣告假執行，其勝訴部分，核無不合，爰酌
    定相當之擔保金額而准許之，其敗訴部分，假執行之聲請，亦失所附麗，應併於
    駁回。
八、結論：本件原告之訴為一部有理由，一部無理由，依民事訴訟法三百八十五條第
    一項前段、第七十九條但書、第三百九十條第二項，判決如主文。
中      華      民      國    九十二    年      六      月    二十六    日
                                  臺灣板橋地方法院民事第三庭
~B法  官  陳映如
右為正本係照原本作成。
如對本院判決上訴，須於判決送達後廿日內向本院提出上訴狀。
中      華      民      國    九十二    年      六      月    二十六    日
~B書記官  高玉彬


司法院資訊處製作；財團法人民間司法改革基金會備份。
